【裁判字號】    90,易,2463
【裁判日期】    900829
【裁判案由】    違反動產擔保交易法
【裁判全文】
臺灣高雄地方法院刑事判決                          九十年度易字第二四六三號
    公  訴  人  臺灣高雄地方法院檢察署檢察官
    被      告  甲○○○
右列被告因違反動產擔保交易法案件，經檢察官聲請簡易判決處刑（九十年度偵字第
九五三○號），本院高雄簡易庭認不宜以簡易判決處刑，簽移本院依通常程序審理，
本院判決如左：
    主  文
甲○○○無罪。
    理  由
一、公訴意旨略以：被告甲○○○於民國八十七年九月四日，提供其所有之車牌號碼
    ＹＵ─五二六五號自小客車，以動產擔保交易法動產抵押之方式，向寶島商業銀
    行股份有限公司（下稱寶島銀行）設定動產抵押貸款新台幣（下同）五十萬元，
    為動產擔保交易之債務人。約定分四十八期償還，每月之十一日按期攤還本息，
    標的物存放地點為高雄市○○區○○路二十三之一號，在貸款未付清之前，標的
    物不得任意遷移或為其他處分。詎甲○○○貸得款項後，自八十九年九月二十八
    日起竟拒不付款，復意圖為自己不法之利益，將該標的物遷移逃匿不知去向，致
    抵押權人追索無著受有損害。因認被告甲○○○涉犯動產擔保交易法第三十八條
    之罪嫌。
二、按犯罪事實應依證據認定之，無證據不得推定其犯罪事實；不能證明被告犯罪者
    ，應諭知無罪之判決，刑事訴訟法第一百五十四條、第三百零一條第一項分別定
    有明文。又按認定不利於被告之事實，須依積極證據，苟積極證據不足為不利於
    被告事實之認定，即應為有利於被告之認定，更不必有何有利之證據；而告訴人
    之指訴，係以使被告受刑事訴追為目的，是其陳述是否與事實相符，仍應調查其
    他證據以資審認，最高法院分別著有三十年上字第八一六號、五十二年台上字第
    一三○○號判例足資參照。本件公訴意旨認被告甲○○○涉犯上開罪嫌，無非以
    告訴人之代理人劉宗賢之指訴、並有動產擔保交易登記證明書、車輛動產抵押契
    約書及汽車分期付款貸款借據等影本各乙紙可證，為其論述依據。
三、訊據被告甲○○○固坦認確有於八十七年九月四日，提供其所有之車牌號碼ＹＵ
    ─五二六五號自小客車，以動產擔保交易法動產抵押之方式，向告訴人設定動產
    抵押貸款五十萬元，於約定繳款期間內，有未按期繳付之事實不諱，惟堅決否認
有上開犯行，辯稱：伊仍住居在高雄市○○區○○路二三之一號，並該自小客車
    於貸款清償前均置放在上開約定處所，並無將該車遷移或為其他處分，告訴人前
    來時，可能因伊駕駛該自小客車外出，故未遇，又上開貸款款項伊已交由並委託
    買車之業務員清償完畢，而伊於清償上開貸款款項後，始將該自小客車出賣予他
    人，因該車已在監理機關為動產擔保交易登記，如未清償貸款，不可能准予過戶
    等語。經查：
  (一)被告確有於八十七年九月四日，提供其所有之車牌號碼ＹＵ─五二六五號自小客
    車，以動產擔保交易法動產抵押之方式，向告訴人寶島銀行設定動產抵押貸款五
    十萬元，約定自八十七年九月十一日起，分四十八期償還，每月之十一日按期攤
    還本息，並約定標的物存放地點為高雄市○○區○○路二十三之一號，而被告於
    約定繳款期間內，有未按期繳付之事實，業據被告供承不諱，核與告訴人之代理
    人劉宗賢在偵查及本院審理時指訴之情節大致相符，並有動產擔保交易登記證明
    書、車輛動產抵押契約書及汽車分期付款貸款借據等影本各乙紙附卷可稽。是被
    告此部分之自白，核與事實相符，堪信為真實。
  (二)告訴人之代理人劉宗賢於本院審理時證述：伊曾前往被告之住處即約定上開自小
    客車存放地點查看二次，該址仍有人居住，但均無人應門，亦無見該自小客車，
    伊並無法證明被告確有將該自小客車遷移等語，復按汽車為交通工具，非如一般
    動產係置於一定之處所，被告購買汽車之目的，亦以為代步之用，是告訴人前往
    約定處所查看時，不見被告亦無見該自小客車之蹤影，並無法據此即認被告確有
    將該自小客車遷移約定處所；準此，被告所辯：告訴人前來時，伊可能駕駛該自
    小客車外出未遇等語，尚與常情相符，堪予採信。又被告即已委託並交由第三人
    清償上開貸款餘額，有告訴人刑事陳報狀乙份附卷足憑，顯見被告亦無意圖為自
    己不法之利益。綜上，被告並無將該自小客車遷移出標的物約定存放地點之行為
    ，主觀上亦無意圖為自己不法之利益，是被告所為，尚與動產擔保交易法第三十
    八條之構成要件不符。
四、綜上所述，被告甲○○○所為，與動產擔保交易法第三十八條之構成要件尚屬有
    間。公訴人所舉之證據不足以證明被告犯罪。此外，復查無其他積極證據足以證
    明被告確有公訴人所指之犯行，揆諸前揭法條及判例意旨，不能證明被告犯罪，
    依法應諭知無罪之判決。
據上論斷，應依刑事訴訟法第三百零一條第一項，判決如主文。
本案經檢察官黃俊嘉到庭執行職務。
中      華      民      國      九十    年      八    月      二十九    日
                                  臺灣高雄地方法院刑事第六庭
                                      法  官  洪榮家
右正本證明與原本無異。
如不服本判決，應於判決送達後十日內，向本院提出上訴狀。
                                      書記官  陳寰瑛
中      華      民      國      九十    年      八    月      二十九    日


司法院資訊處製作；財團法人民間司法改革基金會備份。
